【裁判字號】    92,訴,627
【裁判日期】    920603
【裁判案由】    損害賠償
【裁判全文】
臺灣臺北地方法院民事判決  九十二年度訴字第六二七號
    原      告  久榮服裝股份有限公司
    法定代理人  甲○○
    訴訟代理人  乙○○
    被      告  國發醫療器材股份有限公司
    法定代理人  丁○○
    訴訟代理人  丙○○
右當事人間損害賠償事件，本院判決如左：
    主    文
原告之訴及假執行之聲請均駁回。
訴訟費用由原告負擔。
    事    實
甲、原告方面：
一、聲明：被告應給付原告新台幣（下同）一百四十萬元及自起訴狀繕本送達翌日起
    至清償日止，按年息百分之五計算之利息並願供擔保請求宣告假執行。
二、陳述：
（一）按因侵權行為涉訟者，得由行為地之法院管轄，民事訴訟法第十五條第一項定
      有明文，本件被告因於鈞院不法提起第三人異議之訴，並停止鈞院九十年度執
      字第二一二三○號強制執行，致侵害原告之權利，原告提起損害賠償之訴，爰
      以行為地之鈞院為管轄法院。
（二）原告對訴外人潔怡興業有限公司（下稱潔怡公司）持有本票債權一、三九四、
      九六七元，及自民國九十年三月二十日起至清償日止，按年息百分之六計算之
      利息，得為強制執行。原告於九十年十月二日持債權憑證向鈞院聲請強制執行
      潔怡公司對於第三人財團法人台灣基督教長老教會馬偕紀念社會事業基金會（
      下稱馬偕基金會）所屬馬偕紀念醫院台東分院（下稱馬偕醫院台東分院）之金
      錢債權，鈞院乃於同年月三日發扣押令查扣潔怡公司之債權，並扣得貨款一、
      一五○、三四六元。
（三）詎知被告乃以法院所查扣之債權已由潔怡公司移轉為伊所有，向鈞院聲請異議
      ，並提起第三人異議之訴，另聲請提供擔保請求停止執行，經鈞院九十年度聲
      字第三一七五號裁定，准鈞院九十年度執字第二一二三○號執行事件之強執行
      程序於九十年度訴字第五八七二號事件判決確定前暫予停止。後鈞院九十年度
      訴字第五八七二號第三人異議之訴判決被告敗訴，並於九十一年一月十八日確
      定。
（四）按因故意或過失，不法侵害他人之權利者，負損害賠償責任，民法第一百八十
      四條第一項定有明文。本件被告明知其與訴外人潔怡公司間之布服租賃業務合
      約轉包之協議書，於法無效，伊並未取得該債權，竟以所有權人自居，非法提
      起第三人異議之訴，並停止執行，以阻擾原告取得該執行案款，被告有侵權行
      為甚明，其應賠償原告相當於法定利息之損害，及因時間拖延至第三人參與分
      配，原告少受分配之案款，其金額總計新台幣壹百肆拾萬元。
（五）本件原告之損害額計算如左：
  １、本件之強制執行，鈞院於九十年十月三日核發扣押命令，扣押債務人在第三人
      馬偕紀念醫院台東分院之貨款債權一、一五○、三四六元。但被告於九十年十
      二月十九日提存擔保金停止執行。至九十二年二月二十日製作分配。因此，從
      九十年十二月二十日起至九十二年二月二十日止，計十四個月，原告無法領取
      執行案款，爰有利息損害：
      1,150,346.-元X年息百分之五X十四個月= 67,100.-
  ２、本件強制執行扣押一、一五○、三四六元，若非被告非法提供擔保停止執行，
      則依當時並無其他債權人參與分配，原告可完全領取該扣押金額，但後因被告
      非法聲請停止執行，致其他債權人（包括被告）參與分配，原告僅受分配執行
      費用一○、六一五元，普通債權九三、一四二元，其餘一、○四六、五八九元
      無法受償，此係被告非法聲請停止執行所造成之損害。
  ３、綜前兩項，原告總計受損一、一一三、六八九元。
三、證據：提出九十年度票字第一二九五三號民事裁定及確定證明書、臺灣台東地方
    法院（下稱臺東地方法院）九十年度執字第二三八八號債權憑證、馬偕基金會函
    、本院九十年度聲字第三一七五號裁定、本院九十年度訴字第五八七二號判決及
    確定證明書等件影本為證。
乙、被告方面：
一、聲明：請求判決原告之訴駁回。如受不利之判決願提供擔保免為假執行。
二、陳述：
（一）緣被告自九十年一月一日起實際承攬馬偕紀念醫院台東分院布服租賃業務之事
      實，歷經鈞院民事庭九十年度訴字第五八七二號及刑事庭九十年度自字第七六
      五號審理在案，並有判決書可稽，惟因該承攬契約轉讓過程有瑕疵，致無法排
      除原告強制執行。然，被告對債務人潔怡公司之債權，則有經鈞院公證處認證
      之債權讓與契約書及九十年度促字第五一七一一號支付命令暨確定證明書等可
      資證明，並有台灣台東地方法院核發之債權憑證可稽，被告對潔怡公司確實有
      債權存在，合先述明。
（二）被告因受潔怡公司蒙騙除遭受鉅額損失外，無奈最後仍需以對潔怡公司之債權
      ，與潔怡公司之其他債權人（包括原告）參與分配被告承攬馬偕紀念醫院台東
      分院布服租賃之報酬；本件如係原告所稱「明知與潔怡公司間之布服租賃業務
      合約之協議書，於法無效」，被告自無承接該項業務之可能，馬偕紀念醫院又
      豈有承攬報酬可供原告查扣。
（三）綜右所陳，本件被告依強制執行法第十五條規定提起第三人異議之訴，縱經鈞
      院九十年度訴字第五八七二號判決敗訴確定，惟僅喪失排除原告強制執行之可
      能，並非即無以對潔怡公司之債權參與分配之權利，原告以被告侵權為由請求
      被告賠償損害自屬無據。
三、證據：提出本院九十年度訴字第五八七二號及刑事庭九十年度自字第七六五號判
    決書影本各一份、本院公證處認證之債權讓與契約書及九十年度促字第五一七一
    一號支付命令暨確定證明書影本各一份及台灣台東地方法院債權憑證影本一份。
丙、本院依職權調閱本院九十年度執字第二一二三○號民事執行案卷、九十年度訴字
    第五八七二號案卷、九十年自字第七六五號竊盜刑事案卷。
    理      由
一、原告主張其有訴外人潔怡公司一、三九四、九六七元，及自民國九十年三月二十
    日起至清償日止，按年息百分之六計算利息之本票裁定，該裁定並經向臺東地方
    法院聲請強制執行無效果而發給該院九十年度執字第二三八八號債權憑證，原告
    於九十年十月二日持債權憑證向本院以九十年度執字第二一二三○號強制執行案
    件，請求查扣潔怡公司對於第三人馬偕基金會之金錢債權，經本院於同年月三日
    發扣押令，並扣得貨款一、一五○、三四六元（下稱扣押之貨款債權），惟被告
    以系爭貨款債權已由潔怡公司移轉為伊所有為由，提起本院九十年度訴字第五八
    七二號第三人異議之訴，另聲請提供擔保請求停止執行，經本院九十年度聲字第
    三一七五號裁定准許在案，被告並執以供擔保停止前揭強制執行程序，惟本院九
    十年度訴字第五八七二號第三人異議之訴判決本件被告國發醫療公司敗訴，並於
    九十一年一月十八日確定。則被告明知與潔怡公司間之布服租賃業務合約之協議
    書，於法無效，其未取得與訴外人潔怡公司間之貨款債權，竟以所有權人自居，
    非法提起第三人異議之訴，並停止執行，以阻擾原告取得該執行案款，侵害原告
    權利行為，為此依民法第一百八十四條第一項前段請求被告賠償原告相當於法定
    利息之損害，及因時間拖延至第三人參與分配，原告少受分配之案款共一百四十
    萬元及自起訴狀繕本送達翌日起至清償日止，按年息百分之五計算之利息。
    被告則以伊自九十年一月一日起與潔怡公司簽訂承攬契約讓與協議書，實際承攬
    馬偕基金會馬偕紀念醫院台東分院布服租賃業務，惟因該承攬契約轉讓過程有瑕
    疵，致無法排除原告強制執行。然扣押之貨款債權確係被告應得之報酬，被告對
    潔怡公司亦確有債權存在，被告因受潔怡公司蒙騙除遭受鉅額損失外，無奈最後
    仍需以對潔怡公司之債權，與潔怡公司之其他債權人（包括原告）參與分配被告
    承攬馬偕基金會馬偕醫院台東分院布服租賃之報酬；被告如明知與潔怡公司間之
    布服租賃業務合約之協議書，於法無效之情，豈有承接該項業務之可能，馬偕紀
    念醫院亦無承攬報酬可供原告查扣，被告並無侵害原告權利之事實，爰請求駁回
    原告之訴。
二、兩造不爭執之事實：
（一）原告於九十年十月二日以台東地方法院九十年度執字第二三八八號債權憑證為
      執行名義，聲請本院民事執行處就債務人潔怡公司對馬偕基金會馬偕醫院台東
      分院之金錢債權在一百三十九萬四千九百六十七元範圍內予以扣押，經本院以
      九十年十月三日九十年度執字第二一二三○號扣押令扣押馬偕醫院台東分院對
      潔怡公司之一百十五萬零三百四十六元之貨款債權在卷。
（二）被告以伊與潔怡公司於八十九年十二月二十六日簽訂協議書，潔怡公司將其對
      馬偕基金會馬偕醫院台東分院之布服租賃合約書自九十年一月一日起轉包予被
      告，其並自九十年四月六日受讓潔怡公司對於馬偕醫院台東分院之債權，故扣
      押之貨款債權已移轉予伊所有為由，於九十年十一月九日對原告向本院提起第
      三人異議之訴，請求撤銷前揭扣押貨款債權之強制執行程序；並聲請本院九十
      年度聲字第三一七五號裁定停止前揭執行案件之執行程序獲准後，以本院九十
      年度存字第五九六八號提存案件提存後，停止前揭執行案件之執行程序。
（三）被告所提之第三人異議之訴，業經本院九十年度訴字第五八七二號以被告與潔
      怡公司之協議書對第三債務人馬偕基金會不生效力，且債權讓與亦未於扣押前
      通知馬偕基金會為由，判決被告敗訴，並於九十年十一月十八日確定在案。
      以上事實，有原告所提之本院九十年度票字第一二九五三號民事裁定及確定證
      明書、臺東地方法院九十年度執字第二三八八號債權憑證、馬偕基金會函、本
      院九十年度聲字第三一七五號裁定、本院九十年度訴字第五八七二號判決及確
      定證明書等件影本為證，且為被告不爭執，並經本院調閱本院九十年度執字第
      二一二三○號民事執行案卷、九十年度訴字第五八七二號案卷核閱屬實。
三、按侵權行為所發生之損害賠償請求權，以有故意或過失不法侵害他人權利為其成
    立要件，若其行為並無故意或過失，或有故意或過失，但並無不法者，即無賠償
    之可言，此觀民法第一百八十四條第一項前段規定即明。所謂故意係指行為人對
    於構成侵權行為之事實，明知並有意使其發生或預見其發生，而其發生並不違背
    其本意而言。因之故意或過失以聲請法院供擔保而停止執行之手段，侵害他人權
    利之情形，必須行為人對於其聲請供擔保停止執行係屬侵權行為之事實，有上述
    之主觀要件始足當之。被告否認其有故意不法侵害原告權利之事實，原告即應就
    此事實負舉證責任。原告固提出本院九十年度訴字五八七二號判決書及確定證明
    書為證，主張被告所提第三人異議之訴受敗訴判決確定，即足證明其有明知無權
    利而起訴並請求停止執行之事實；惟查，被告與本件執行債務人潔怡公司間，確
    有於八十九年十二月二十六日簽訂協議書，潔怡公司將其承攬馬偕基金會馬偕醫
    院台東分院布服租賃業務轉由原告承攬，然因馬偕基金會基於合約簽訂之原則及
    考量付款、請款、負責人等事宜，拒絕同意前開契約承擔契約，然九十年一月一
    日起馬偕醫院台東分院之布服租賃即轉由被告承作等事實，業經前揭九十年度訴
    字第五八七二號判決認定無誤，亦為兩造所不爭，應堪信實。又查，潔怡公司與
    被告曾於九十年五月十四日另作補充協議書，由彼等共同於第一商業銀行彰美分
    行以潔怡公司名義開設共同帳戶，由被告保管存摺及全部印鑑章，並會同前往馬
    偕醫院台東分院辦理變更承攬報酬匯款帳戶為上開帳戶，俾利馬偕醫院台東分院
    將報酬匯入上開帳戶由被告領取，台東馬偕醫院嗣亦將四、五、六月份之報酬匯
    入系爭共同帳戶，而訴外人潔怡公司之實際負責人廖慧亞嗣至馬偕醫院台東分院
    將承攬報酬匯款帳戶予以變更，使馬偕醫院將九十年七月份之承攬報酬五十七萬
    八千二百三十八元匯入變更後之帳戶，致被告無從領取，被告基此事實，另向本
    院提起九十年度自字第七六五號案件自訴潔怡公司登記負責人童泳涵（原名童美
    華）實際負責人廖慧亞（原名廖青蓉）共同詐欺、竊盜、侵占，經本院刑事庭以
    廖慧亞雖坦承上情，但其行為均不該當詐欺及竊盜之犯罪構成要件，應係債務不
    履行之民事糾紛範疇為由判決無罪等情，亦經本院調閱前揭刑事案件核閱無誤。
    由前揭事實可證，被告提起第三人異議之訴，乃自信其對於遭扣押之貨款債權有
    所有權，係基於保護自身權利之意思而提起，核屬正當權利之行使，尚無明知該
    協議書無效，債權非其所有，因與潔怡公司有所勾結，為損害原告之執行債權而
    起訴之可言。
四、經查，原告雖曾提起第三人異議之訴，請求撤銷前揭強制執行程序，惟此屬法律
    所允許之行為已如前述，尚難謂其有何明知協議書無效而故意濫行提起之情事。
    次查，原告前所提起第三人異議之訴雖經法院判決敗訴確定，惟此係因被告未能
    提出扣押之貨款債權讓與通知之證明，此或屬被告不諳法律所致之疏忽，然並不
    能得出被告明知其與潔怡公司之協議書無效之結論，尚不得因其遭敗訴判決之結
    果，即謂明知無排除執行之權利，假借對原告提起第三人異議之訴，以提起訴訟
    為手段故意不法侵害原告之債權，應負侵權行為責任。又提起債務人或第三人異
    議之訴後，為免訴訟程序進行中，因強制執行程序終結而遭受敗訴之判決，常有
    依強制執行法第十八條第二項規定，聲請法院准其提供擔保為停止執行之裁定。
    而強制執行程序開始後，除法律另有規定外，不停止執行，提起異議之訴，法院
    因必要情形或依聲請定相當並確實之擔保，得為停止強制執行之裁定，既為強制
    執行第十八條所明定，則被告以其業已提起第三人異議之訴，乃依上開規定，聲
    請法院命供擔保停止本件強制執行，係為保全其權益，亦屬法律賦予之權利，核
    亦為權利之正當行使，難謂被告供擔保停止執行行為，係屬為阻擾原告取得執行
    債權，故意不法侵害原告之權利。則被告所為尚與民法第一百八十四條第一項規
    定侵權行為要件有間。
五、綜上所陳，原告既不能證明被告提起第三人異議之訴及聲請停止執行，有何故意
    不法侵害其權利之事實，則其依民法第一百八十四條第一項前段規定，請求被告
    給付因其供擔保停止執行造成原告之損害合計一百四十萬元及自起訴狀繕本送達
    翌日起至清償日止，按年息百分之五計算之利息，即屬無據，不應准許。原告之
    訴既經駁回，其假執行之聲請亦失所附，應併予駁回。
六、結論：原告之訴為無理由，依民事訴訟法第七十八條判決如主文。
中      華      民      國    九十二    年      六      月    三      日
                                            民事第一庭法      官  王貞秀
右為正本係照原本作成
如對本判決上訴，須於判決送達後廿日內向本院提出上訴狀
中      華      民      國    九十二    年      六      月    三      日
                                                      法院書記官  劉寶鈴


司法院資訊處製作；財團法人民間司法改革基金會備份。
